【裁判字號】    89,訴,339
【裁判日期】    890824
【裁判案由】    違反稅捐稽徵法等
【裁判全文】
臺灣高雄地方法院刑事判決                          八十九年度訴字第三三九號
    公訴人  臺灣高雄地方法院檢察署檢察官
    被  告  丁○○
    選  任  吳建勛
    辯護人  游雪莉
            吳賢明
右列被告因違反稅捐稽徵法等案件，經檢察官提起公訴（八十八年度偵字第二六七二
六號），本院判決如左：
    主  文
丁○○無罪。
    理  由
一、公訴意旨略以：丁○○為華佑交通實業公司（下簡稱：華佑公司；設高雄市○○
    區○○街九九號）之負責人，其明知甲○○之大貨車（ＦＱ一○三號）雖靠行暨
    支付靠行費於華佑公司，但甲○○並未向華佑公司支薪，且華佑公司報稅時亦未
    將甲○○以大貨車營業之收入列計為該公司之營利事業所得。然於八十七年初，
    華佑公司辦理八十六年度薪資所得稅結算申報，制作八十六年度各類所得扣繳暨
    免扣繳憑單，及八十六年度華佑公司八十六年度營利事業所得稅結算申報書時，
  竟仍虛報甲○○向華佑公司支領薪資新台幣（下同）二十六萬四千元。嗣再持上
    開扣繳憑單及結算申報書，向財政部高雄市國稅局申報華佑公司之八十六年度營
    利事業所得稅，而藉此不正當方法，逃漏營利事業所得六萬六千元，足以生損害
    於財政部高雄市國稅局及甲○○。而認丁○○涉犯稅捐稽徵法第四十一條之罪及
    刑法第二百十六條、第二百十五條之行使業務上登記不實之文書罪嫌。
二、犯罪事實應依證據認定之，無證據不得推定犯罪事實，又不能證明被告犯罪者，
    應諭知無罪之判決，刑事訴訟法第一百五十四條、第三百○一條第一項分別定有
    明文。又事實之認定，應憑證據，如未能發現相當證據，或證據不足以證明，自
    不能以推測或擬制之方法，為裁判基礎（最高法院四十年台上字第八六號判例參
    照）。
三、訊據被告丁○○坦承係華佑公司之負責人，且於申報該公司八十六年度營利事業
    所得稅時，列計甲○○之薪資所得二十六萬四千元。惟堅決否認有違反稅捐稽徵
    法及偽造文書等犯行，辯稱：甲○○個人之收入，曾開立華佑公司之發票，而併
    入華佑公司之營收中申報，依財政部之函示，華佑公司應得申報甲○○向該公司
    支薪；又偵查筆錄雖曾記載丁○○答稱甲○○未用華佑公司發票，但當時其應是
    陸陸續續回答，但偵訊時卻未讓被告答完，筆錄也亦未記全等語。
四、按「、、二、對於接受靠行車輛經營之計程小客車公司行號營利事業所得稅之核
    課，由公司行號合併靠行車輛之營業收入依法核計營業所得稅，其列報靠行車車
    主為司機之薪資，如已依法填具扣繳憑單辦理申報者，應免按虛報薪資論處。三
    、接受靠行車輛營運之汽車貨運公司行號，可比照辦理」，業經財政部以七十一
    年十二月十日台財稅第三八九三五號函示明確。又上開函示迄仍有適用，且車行
    與靠行車主間就車行得否申報司機薪資及申請金額之約定，財政部並未明文規定
    須以書面為之；又依華佑公司與甲○○間之靠行關係，華佑公司係屬上開函示中
    之「接受靠行車輛營運之汽車貨運公司行號」等情，亦經證人戊○○（高雄市國
    稅局三民稽徵所務員）、乙○○（高雄市國稅局法務課稅務員）於本院證述明確
    。是以，本案應否科被告以刑責，關鍵即為「甲○○之個人收入是否已列計為華
    佑公司之營業收入一併報稅」、「華佑公司所申報之甲○○薪資是否過高，致與
    該公司合併申報之甲○○收入相較，顯不相當」。
五、經查：
    （一）、１、依起訴書所載，公訴人係以八十八年十一月二十四日偵訊時，「洪
                輝成否認使用華佑公司之統一發票，且被告亦曾答稱甲○○沒有使
                用華佑公司之統一發票」為由，認定「華佑公司申報營利事業所得
                稅時，未將甲○○之個人收入列計為該公司之收入」，並進而認定
                本案應不適用財政部七十一年十二月十日台財稅第三八九三五號函
                示，暨認被告涉嫌藉虛報甲○○薪資之方式逃漏營利事業所得稅。
                然甲○○於本院調查時，已證稱其個人收入確有開具華佑公司之發
                票（詳後述）。至於八十八年十一月二十四日之偵查筆錄雖記載「
                （甲○○有無用你公司發票？）被告答：沒有」等語，惟經本院勘
                驗該次偵訊錄音帶結果，當次偵訊過程，係被告就檢察官所詢「洪
                輝成有無用過華佑公司發票」之問題，答稱「、、我有報綜合所得
                稅，由公司來報」等語，經檢察官插話質以：問什麼答什麼等語，
                並再次詢問被告：甲○○有無用過華佑公司之發票？後，被告始改
                答稱「沒有、沒有」（詳參本院勘驗筆錄所附之錄音帶遂字譯文；
                依勘驗結果該次偵查筆訊，確疏未記載部分內容），故本院實難排
                除被告係因拙於言詞且一時緊張致為錯誤回答之可能。況當次庭訊
                時被告既已迭稱「我有報綜合所得稅，由公司來報」、「他的收入
                ，公司全部總合起來」、「（那這部分你如何算？）依所開出去的
                發票，依國稅局的規定」等語（同上開錄音譯文）；且參諸自偵查
                之初被告即提出前開財政部函令答辯等情，益證被告於偵查中實已
                堅稱甲○○之個人收入係開立華佑公司之發票，然僅因被告不善表
                達，且未能連續陳述致言有未盡，並致偵訊筆錄誤記其真意。從而
                檢察官採認上開甲○○及被告之陳述，而為不利於被告之認定，尚
                有未洽。
            ２、其次，「案外人丙○○前約於八十六年間，曾與玉楠混凝土業有限
                公司（下簡稱玉楠公司）及承包南部第二高速公路（下簡稱：南二
                高）三七三標工程之廠商訂約，負責載運上開公司所需之砂石。然
                因丙○○自有之貨車不足，遂計量付費予甲○○，而託甲○○駕Ｆ
                Ｑ一○三號大貨車代為運送砂石至玉楠公司及南二高之工地。並於
                向玉楠公司等貨主收取運費後，開立華佑公司之統一發票交予玉楠
                公司等貨主」、「甲○○載運砂石時，會將所運數量、品名及送貨
                地點書寫於單據上，並將其中之取貨聯交回丙○○；又取貨聯上之
                玉雲即為玉楠公司，三七三即為南二高三七三標工地」等情，不僅
                有被告丁○○所提出之華佑公司統一發票（買受人均玉楠公司；日
                期分別為八十六年四月至六月）影本七紙在卷可佐（參本院卷二七
                頁至三三頁），且經甲○○、丙○○於本院調查時結證屬實，復有
                丙○○所提出請款單、明細表影本、及「取貨聯」正本（係甲○○
                所書寫，紙質老舊）在卷可稽，堪信為真實。
            ３、又甲○○每趟載運砂石至玉楠公司，王楠公司支付運費後均會索取
                華佑公司之統一發票，此經甲○○及丙○○結證在卷（參本院卷五
                九頁、八四頁筆錄）。惟就「八十六年間，甲○○載運砂石至玉楠
                公司及南二高工地共領得多少運費？亦即華佑公司共因而開立多少
                統一發票？」一事，甲○○於本院八十九年八月十日調查時稱約近
                三十萬元云云，被告則提出七紙統一發票堅稱至少有一百三十四萬
                五千九百七十五元。兩人所述雖有不同，但由「甲○○於偵查時先
                稱未用華佑公司之發票，嗣於初至本院作證並與丙○○同庭對質後
                改稱約十幾萬元，再經本院以丙○○所提出之取貨聯等資料相詢，
                甲○○始改稱共約領得三十餘萬元」等甲○○之答詢過程，可知洪
                輝成因身為本案之檢舉人，而於庭訊後卷附之資料與其先前所述內
                容已有不合，唯恐惹事上身，致於陳述有利於被告之事實時甲○○
                即多所猶豫，故其所為不利於被告之證詞，於證據力上原即較為薄
                弱，尚難遽信。是以丙○○既已結證稱印象中甲○○跑（王楠）之
                運費差不多有一百萬元（參本院卷六九頁筆錄）；再參酌丙○○提
                出附卷之「取貨聯」及「明細表」（另有部分單據，則已散失）上
                所記載之運數量及請款單上金額，至少就已有四、五十萬元運費（
            參本院卷六九頁筆錄）等情，應認前揭被告所提出之七紙華佑公司
                統一發票（買受人均玉楠公司），均係因甲○○載運砂石至玉楠公
                司所開立，且堪信華佑公司以開立統一發票方式將甲○○個人收入
                併計為該公司營業所得之金額，至少為一百三十四萬五千九百七十
                五元。
            稽諸上開說明，應認甲○○靠行華佑公司期間，確曾以開立華佑公司統
            一發票之方式，將甲○○之個人收入併計為華佑公司之營收，金額至少
            為一百三十四萬五千九百七十五元，故本案應可適用上開財政部函示，
            自無所疑。
    （二）、又財政部迄未就「適用前揭七十一年十二月十日台財稅第三八九三五號
            函時，接受靠行之貨運公司申報車主為司機時之薪資額，及併入貨運公
            司申報之靠行車輛收入額間，兩者之比率」一事，作成明文規定。故只
            要非「所申報之司機薪資極高，而併入公司申報之司機收入額極少」之
            明顯異常情形，國稅局即不會實質加以審查，此經證人戊○○、乙○○
            證述在卷。又本院調查時，證人陳怡仱業另結證稱：伊到院作證前，曾
            先問過局內長官，該局亦認為華佑公司所申報之甲○○薪資額應屬合理
            等語（參本院卷八三頁筆錄）。況且，本案華佑公司係申報甲○○於八
            十六年間向該公司支薪二十六萬四千元（參偵卷第四頁之甲○○各類所
            得扣繳暨免扣繳憑單），故申報八十六年度營利事業所得稅時，華佑公
            司將因列計甲○○之支薪，致該公司之營業費用提高，而得減少六萬六
            千元之營業稅。然如前述，八十六年間因甲○○所使用之華佑公司統一
            發票至少有一百三十四萬五千九百七十五元，亦即報稅時華佑公司之收
            入將因而增加一百三十四萬五千九百七十五元，故華佑公司將因列計此
            筆增加之收入而須多繳八萬零七百九十一元之稅金。從而，八十六年間
            華佑公司採「申報甲○○支薪，暨將甲○○之收入列為該公司收入」之
            報稅方式，結果將因而多負擔一萬四千七百九十一元之稅捐（即八萬零
            七百九十一元減六萬六千元；確切之計算方法及明細，如本院卷九十六
            頁陳怡仱小姐所提出之試算表）。反而較採「不申報甲○○之薪資，亦
            不將甲○○之收入併入公司收入」之方式，更不利於華佑公司。由此益
            證華佑公司所申報之「甲○○支薪額」確極為合理，並足證被告並無藉
            虛報或浮報他人薪資以逃漏稅捐之行為及故意。
    綜上所述，公訴人所舉證據及理由既有未洽，原即不足證被告犯罪，而經本院依
    職權調查結果，被告申請甲○○之薪資應為法所允許，其無藉虛報或浮報他人薪
    資以逃漏稅捐，暨登記不實事項於業務上所作成之文書之行為及故意，應至為灼
    然。稽諸上開說明，自應諭知被告無罪之判決。
據上論斷，應依刑事訴訟法第三百零一條第一項，判決如主文。
本案經檢察官秦德進到庭執行職務。
中      華      民      國    八十九    年      八      月    二十四    日
                                  臺灣高雄地方法院刑事第六庭
                                      法  官  洪碩垣
右正本證明與原本無異。
如不服本判決，應於判決送達後十日內，向本院提出上訴狀。
                                      書記官  顏平國
中      華      民      國    八十九    年      八      月    三十一    日


司法院資訊處製作；財團法人民間司法改革基金會備份。
